【裁判字號】    89,交易,388
【裁判日期】    890824
【裁判案由】    過失傷害
【裁判全文】
~w2z2;臺灣高雄地方法院刑事判決~w1z1;      八十九年度交易字第三八八號
    公  訴  人  臺灣高雄地方法院檢察署檢察官
    被      告  甲○○
右列被告因過失傷害案件，經檢察官提起公訴（八十九年度偵字第五六九○號），本
院判決如左：
    主  文
甲○○因過失傷害人，處有期徒刑月，如易科罰金，以佰元折算壹日。
    事  實
一、甲○○雖曾考領有普通小型車駕駛執照，然因駕車超速自民國八十九年一月十九
    日起至同年四月十八日止，為公路監理機關吊扣駕駛執照在案，明知渠於駕駛執
    照吊扣期間不得駕車，竟於八十九年二月五日中午十二時三十分許，猶仍駕駛牌
    照號碼Ｅ三─五六○三號自用小客車，沿高雄市鼓山區○○○○○道路行駛後，
    遂將該部自用小客車停放在該道路往壽山方向即已經過白色欄杆之橋樑附近路旁
    （確實地點無從稽考），本應注意汽車停車向外開啟車門時，應注意行人、車輛
    、並讓其先行，以避免道路交通事故之發生，且依當時情形，亦無不能注意之情
    事，竟疏未注意，貿然向外開啟自用小客車左前車門，適有乙○○○未考領有何
    駕駛執照，明知無駕駛執照不得駕車，復騎乘牌照號碼ＹＺＨ─八二五號機車，
    亦沿與甲○○停車同方向駛至，遽遭甲○○開啟之自用小客車左前車門碰撞，因
    此受有右臉裂傷二點五公分、右小腿挫擦傷三Ｘ二公分等傷害。甲○○於肇事後
    ，即將乙○○○送醫急救，並未立即向就近之警察機關報告（與刑法上之自首要
    件不符）。
二、案經被害人乙○○○訴請臺灣高雄地方法院檢察署檢察官偵查起訴。
    理  由
一、訊據被告甲○○供認有於前揭時地駕車後停車向外開啟車門肇事，並撞傷告訴人
    乙○○○等事實不諱，核與告訴人乙○○○於偵查及本院審理中指訴之情節相符
    ，並有被告提出事後拍攝之肇事地點照片四幀及高雄市政府警察局交通警察大隊
    車禍處理小組回函及高雄市政府警察局鼓山分局八十九年六月三十日高市警鼓分
    刑字第八八七九號函在卷可稽，復有高雄醫學院附設中和紀念醫院醫師孔飛鵬出
    具之診斷證明書乙紙及告訴人受傷照片乙幀附卷足資佐證。
二、按汽車停車向外開啟車門時，應注意行人、車輛、並讓其先行，道路交通安全規
    則第一百十二條第一項第十五款定有明文。被告既曾考領有普通小型車駕駛執照
    （嗣因駕車超速自八十九年一月十九日起至同年四月十八日止，為公路監理機關
    吊扣駕駛執照在案，經本院勘驗屬實），對於前揭規定自無法諉為不知，且前揭
    規定亦為被告應注意之事項，況依當時情形，亦無不能注意之情事，竟疏未注意
    ，貿然向外開啟自用小客車左前車門，致肇事使告訴人受傷，其有過失，已經明
    顯。告訴人因本件道路交通事故受有前述等傷害，與被告之過失行為間並有相當
    之因果關係。至告訴人無駕駛執照騎乘機車，其駕駛技術既未經公路監理機關考
    驗合格，即應認未臻成熟，是告訴人就本件道路交通事故之發生固亦有過失，惟
    被告過失傷害犯行，業據本院認定如上，被告自不得據此引為渠解免刑事責任之
    理由。是本案事證已臻明確，被告過失傷害之犯行洵堪認定。
三、本件被告駕車後停車向外開啟車門肇事，致告訴人受傷，核其所為，係犯刑法第
    二百八十四條第一項前段之普通過失傷害罪。按道路交通安全規則第五十條第一
    項前段規定：「汽車駕駛執照為駕駛汽車之許可憑證。」是駕駛執照被吊扣，在
    其處分期間即無許可駕駛汽車之憑證，自不得駕駛車輛；且道路交通管理處罰條
    例第二十一條第一項第七款規定，汽車駕駛人駕駛執照吊扣期間駕車者，處二千
    元以上、四千元以下罰鍰，並禁止其駕駛，扣留其車輛牌照。足見吊扣駕照期間
    內係絕對禁止該駕駛人駕車，是駕照吊扣期間駕車，無駕駛許可憑證，應認「無
    照駕駛」。被告雖曾於八十三年八月二十五日考領有普通小型車駕駛執照，然因
    駕車超速自八十九年一月十九日起至同年四月十八日止，為公路監理機關吊扣駕
    駛執照在案等情，業據被告供明在卷，復經本院勘驗屬實，於本件道路交通事故
    發生之時，被告駕駛執照仍屬吊扣期間，本應不得駕車，竟無駕駛執照駕車後停
    車向外開啟車致肇事，致告訴人受傷，依法應負刑事責任，應依道路交通管理處
    罰條例第八十六條第一項之規定，加重其刑。爰審酌被告停車後恣意向外開啟車
    門，毫無注意往來行人或車輛就本件道路交通事故之發生，顯有重大過失，且迄
    今尚未與告訴人達成和解，告訴人就本件車禍之發生亦有過失，及告訴人受傷情
    形等一切情狀，酌情量處如主文所示之刑，並諭知易科罰金之折算標準。
據上論斷，應依刑事訴訟法第二百九十九條第一項前段，道路交通管理處罰條例第八
十六條第一項、刑法第二百八十四條第一項前段、第四十一條，罰金罰鍰提高標準條
例第一條前段、第二條，判決如主文。
本案經檢察官吳茂松到庭執行職務。
中      華      民      國    八十九    年      八      月    二十四    日
                                  臺灣高雄地方法院交通法庭
                                      法  官
如不服本判決，應於送達後十日內，向本院提出上訴狀。
附錄本案論罪科刑法條全文：
道路交通管理處罰條例第八十六條第一項
  汽車駕駛人，無駕駛執照駕車、酒醉駕車、吸食毒品或迷幻藥駕車、行駛人行道或
  行經行人穿越道不依規定讓行人優先通行，因而致人受傷或死亡，依法應負刑事責
  任者，加重其刑至二分之一。
刑法二百八十四條第一項前段
  因過失傷害人者，處六月以下有期徒刑、拘役或五百元以下罰金。


司法院資訊處製作；財團法人民間司法改革基金會備份。
